臺灣高等法院高雄分院刑事判決　　　 95年度上更(一)字第5號
上　訴　人
即　被　告　乙○○
選任辯護人　蘇志成律師
上　訴　人
即　被　告　甲○○
選任辯護人　林慶雲律師
　　　　　　陳正男律師
　　　　　　陳裕文律師
上列上訴人因違反期貨交易法案件，不服臺灣高雄地方法院91年
度訴字第157 號中華民國91年11月19日第一審判決（起訴案號：
90 年 度偵字第6508號），提起上訴，經判決後，最高法院發回
更審，本院判決如下：
    主  文
原判決撤銷。
甲○○、乙○○均無罪。
    理  由
一、公訴意旨略以：被告甲○○、乙○○係位於高雄市前鎮區○
    ○○路91號8樓之2「全富理財顧問股份有限公司」（以下簡
    稱全富公司）前後任負責人（甲○○任職董事長期間自民國
    89年3 月15日至89年12月9 日止；乙○○自89年12月10日起
    ，經改選擔任董事長），2 人均明知個人或公司經營期貨經
    理事業、期貨顧問事業或其它期貨服務事業，均須經主管機
    關財政部證券暨期貨管理委員會（下稱「證期會」）之許可
    並發給許可執照，始得營業，而該公司並未取得上開許可執
    照，2 人竟分別於上開擔任全富公司負責人期間，未經財政
    部證券暨期貨管理委員會之許可，並發給許可證照，在其等
    擔任董事長期間，先後各別以全富公司名義經營仲介外幣保
    證金交易之期貨顧問、期貨服務事業及期貨經事業等業務，
    並提供與全富公司合作之「英皇國際投資有限公司」（
    Emperor international investment co.，以下簡稱「英皇
    公司」），海外客戶買賣外匯之資料教導新進人員計算盈虧
    ，藉機吸收為客戶，而由全富公司提供相關外匯資訊，供客
    戶下單操作外匯保證金買賣交易。該公司人員在台灣招攬黃
    鴻鍚、陳啟聰等不特定之投資者約300 餘人簽立英皇公司所
    提共之買賣合約書，招攬黃鴻鍚、陳啟聽等人先匯入開戶保
    證金美金1 萬元不等至該英皇公司指定之美國大通銀行00-0
    0-00-000000 號帳戶，以開立外匯保證金帳戶。客戶得透過
    全富公司提供之專線電話至香港英皇公司直接下單、在家中
    自費打電話至英皇公司下單、或委由全富公司之員工代為操
    作，英皇公司則每日將客戶交易之日結表傳真至富全公司，
    客戶據以得知盈虧。全富公司並提供金融資訊報價、設備及
    相關外匯資訊，供客戶自行下單交易。英皇公司從中抽得客
    戶交易盈餘3 成作為佣金，全富公司每招攬1 萬元美金之保
    證金，則收取2 千至8 千元不等之佣金。因認被告2 人所為
    違反期貨交易法第82條未經主管機關許可，並發給許可證照
    ，不得經營期貨顧問、經理或其它期貨服務業之規定，均涉
    犯期貨交易法第112 條第1 項第5 款之罪等語。
二、訊之被告乙○○及甲○○在本院審理中均坦承上開犯罪事實
    ，甲○○辯稱：伊不能確定本件客戶下單有無實際進行外匯
    買賣交易，伊於本案經調查局查獲後，始知公司業務有違反
    期貨交易法等語；乙○○則辯稱：伊於本案被查獲後，始知
    沒有實際下單交易，及客戶匯款進入的銀行尚包括香港花旗
    、匯豐銀行，911 事件發生後，該等帳戶資金被凍結，經委
    託外交部查諸，始知該等帳戶內之資金僅剩應餘總額的兩成
    ，始知受騙等語。
三、按期貨交易法第82條第1 項固規定：「經營期貨信託事業、
    期貨經理事業、期貨顧問事業或其他期貨服務事業，須經主
    管機關之許可並發給執照，始得營業。」，惟此等期貨交易
    之週邊服務事業之經營，係以期貨交易之存在，始有成立之
    可能，倘客觀上無任何期貨交易存在，行為人提供之任何服
    務行為客觀上即難謂為此條項所稱之「經營期貨信託事業、
    期貨經理事業、期貨顧問事業或其他期貨服務事業」。經查
    本件公訴意旨所指被告2 人曾任負責人之全富公司向客戶所
    稱在香港進行外匯保證金交易的「英皇國際投資有限公司」
    （Emperor international investment co.），並無向香港
    公司註冊署登記註冊，另有「皇家國際投資有限公司」（
    2006年10月14日成立）（「EMPEROR INTERNATIONAL
    INTESTMENT CO.,LIMITED」）及「英皇國際投資有限公司」
    （成立於2003年6月11日）（「ANGLO KING EMPEROR
    INTERNATIONAL INVESTMENTS LIMITED 」發行股本均為港元
    1 萬元，已繳股本分別為港元0 元及2 元，判斷疑似紙上公
    司。且香港金融業，包括銀行、證券、期貨、外匯、匯款代
    理人及貨幣兌換商，必須申領相關執照始能經營，經行政院
    大陸委員會香港事務局瀏覽香港金融業監管機構（包括香港
    金融管理局、香港交易所及警務署）網址，並「皇家國際投
    資有限公司（「EMPEROR INTERNATIONAL INTESTMENTCO.,
    LIMITED 」）及「英皇國際投資有限公司」（「ANGLO KING
    EMPERORINTERNATIONAL INVESTMENTS LIMITED」持有經營上
    開期貨或外匯交易執照之紀錄，有該局96年7 月20日（96）
    港局商字第0467號函及所附網上查冊中心資料（包括目前已
    散或仍在登記冊上的資料）可為佐證（見本院本審卷二第
    48-56 頁）。足認公訴意旨所指全富公司所招攬之客戶，實
    際上並無向「英皇國際投資有限公司」（Emperor
    International Investment co.）下單從事外匯保證金交易
    之事實，應已明確。準此，本件既無實際之期貨交易存在，
    自難認公訴意旨所指被告2 人上開仲介、顧問、經理等服務
    行為係期貨顧問、期貨經理或其他期貨服務行為。從而，公
    訴意旨所指被告2 人之行為，自不違反期貨交易法第82條第
    1 項之規定，本件無法證明被告犯罪。
四、被告2 人上訴意旨否認犯罪，非無理由，原判決對被告2 人
    論罪科刑，尚有未合，應由本院予以撤銷改判，並諭知被告
    2 人無罪。至被告2 人有無明知實際並無外匯保證金交易存
    在，而基於詐欺或常業詐欺之故意，以全富公司名義，向上
    開各客戶詐取財物，因起訴書並未論及，且與違反期貨交易
    法之基本社會事實全然不同，自非本院所能審酌，應由檢察
    官另行依法處理（乙○○涉犯常業詐欺部分，前經原審法院
    91 年 度重訴字第44號判決，現由本院96年度金上重訴第4
    號審理中；甲○○此部分尚未經起訴）。
據上論結，應依刑事訴訟法第369 條第1 項前段、第364 條、第
301條第1項前段，判決如主文。
本案經檢察官郭振昌到庭執行職務。
中　　華　　民　　國　　96　　年　　8　　月　　24　　日
                  刑事第八庭    審判長法  官   李炫德
                                      法  官   陳志銘
                                      法  官   蔡國卿
以上正本證明與原本無異。
如不服本判決應於收受本判決後10日內向本院提出上訴書狀，其
未敘述上訴理由者，並得於提起上訴後10日內向本院補提理由書
狀（均須按他造當事人之人數附繕本）「切勿逕送上級法院」。
中　　華　　民　　國　　96　　年　　8　　月　　24　　日
　　　　　　　　　　　　　　　　　　　書記官   楊茱宜
